【裁判字號】    94,訴,1088
【裁判日期】    950216
【裁判案由】    土地增值稅
【裁判全文】
高雄高等行政法院裁定
                                      94年度訴字第1088號
原      告  甲○○○
被      告  台南縣稅捐稽徵處
代  表  人  乙○○  處長
上列當事人間因土地增值稅事件，原告不服台南縣政府中華民國
九十四年十月十一日府行法字第０九四０一七一二四四號訴願決
定，提起行政訴訟，本院裁定如下：
    主  文
原告之訴駁回。
訴訟費用由原告負擔。
    理  由
一、按「納稅義務人對於核定稅捐之處分如有不服，應依規定格
    式，敘明理由，連同證明文件，依左列規定，申請復查：．
    ．．」、「納稅義務人對稅捐稽徵機關之復查決定如有不服
    ，得依法提起訴願及行政訴訟。」、「訴願之提起，應自行
    政處分達到或公告期滿之次日起三十日內為之。」、「訴願
    事件有左列各款情形之一者，應為不受理之決定：．．．二
    、提起訴願逾法定期間或未於第五十七條但書所定期間內補
    送訴願書者。」分別為稅捐稽徵法第三十五條第一項前段、
    第三十八條第一項、訴願法第十四條第一項及第七十七條第
    二款所明定。又提起撤銷訴訟以已經合法訴願為前提，否則
    為起訴不備其他要件，行政法院應以裁定駁回之，亦為行政
    訴訟法第四條第一項及第一百零七條第一項第十款所規定。
    次按「送達，於應受送達人之住居所、事務所或營業所為之
    。」、「於應送達處所不獲會晤應受送達人時，得將文書付
    與有辨別事理能力之同居人、受僱人或應送達處所之接收郵
    件人員。」分別為行政程序法第七十二條第一項前段及第七
    十三條第一項所明定。
二、本件原告於民國（下同）九十二年五月間出售台南縣仁德鄉
    ○○○段一００之一七、之二一及之二三地號等三筆土地（
    下稱系爭土地），並向被告申報土地移轉現值在案。嗣經被
    告查獲原告係利用應稅土地（即系爭土地）與台南市○○區
    ○○段五八四、五九一地號、台南縣北門鄉○○○段五０五
    之九八地號及高雄縣美濃鎮○○段四七五０地號等四筆農業
    用地，取巧安排形成共有關係（其土地共有及分割情形均詳
    如附表），再辦理共有物分割，藉地價改算提高系爭土地之
    前次移轉現值後，再移轉土地所有權予他人，因無漲價數額
    ，致土地增值稅額為零，被告乃依財政部九十三年八月十一
    日台財稅字第０九三０四五三九七三０號令函，核定補徵系
    爭土地之土地增值稅共計新台幣（下同）一三、八六八、八
    八七元。惟原告不服，申經復查，未獲變更；提起訴願，亦
    遭訴願機關以其訴願逾期而為不受理之決定。原告乃向本院
    提起本件撤銷訴訟，聲明求為判決撤銷訴願決定及原處分（
    復查決定含原核定處分）云云。
三、經查，本件原告之戶籍設於台南縣仁德鄉○○村○○鄰○○
    路一０八巷八號，有原告戶籍謄本影本附原處分卷可稽。而
    被告九十四年四月二十七日南縣稅法字第０九四０一０六七
    六八號就系爭土地所為核課土地增值稅之復查決定書，係於
    同年月二十八日以交郵方式送達於上開處所，因未獲會晤原
    告本人，郵務人員將上開復查決定書依首揭行政程序法第七
    十三條第一項規定，交與有辨別事理能力之同居人即原告之
    長媳郭彩連代收，此亦有送達證書及原告及其長媳郭彩連之
    戶政連線戶籍資料表等影本附於原處分卷可稽，應堪認定。
    是本件郵務人員之送達，符合前開行政程序法第七十三條第
    一項補充送達之規定，自屬合法有效之送達。亦即該復查決
    定書於九十四年四月二十八日已生合法送達於原告之效力，
    故其提起訴願之期間，應自翌日即九十四年四月二十九日起
    算。又因原告係居住於台南縣，即無扣除在途期間之問題，
    則本件原告提起訴願之三十日不變期間，至九十四年五月二
    十八日本已屆滿，惟因該日及次日分別為星期六及星期日，
    依法應順延至九十四年五月三十日（星期一）屆滿。詎原告
    遲至九十四年八月五日始提起訴願，此有原告訴願書（其上
    有被告加蓋之收文戳記所載日期可考）附訴願卷可稽，顯已
    逾提起訴願之法定不變期間，故訴願機關為不受理之決定，
    揆諸前揭法律規定，核無不合。原告復提起本件撤銷訴訟，
    揆諸前揭說明，自非合法，應予駁回。又原告之訴，既經本
    院從程序上予以駁回，其實體上之主張，自無庸審究，併予
    敘明。
四、依行政訴訟法第一百零七條第一項第十款、第一百零四條、
    民事訴訟法第九十五條、第七十八條，裁定如主文。
中    華    民    國    95    年     2    月   16     日
                  第三庭審判長法  官   邱政強
                              法  官   李協明
                              法  官   詹日賢
以上正本係照原本作成。
如不服本裁定，應於裁定送達後10日內以書狀敘明理由，經本院
向最高行政法院提出抗告（須按對造人數附具繕本）；並應預繳
送達用掛號郵票6份（每份34元）。
中    華    民    國    95    年     2    月   16     日
                              書記官   林幸怡


司法院資訊處製作；財團法人民間司法改革基金會備份。
